【裁判字號】    92,訴,963
【裁判日期】    920829
【裁判案由】    電業法等
【裁判全文】
臺灣板橋地方法院刑事判決                          九十二年度訴字第九六三號
    公  訴  人  臺灣板橋地方法院檢察署檢察官
    被      告  甲○
    選任辯護人  徐則鈺
右列被告因違反電業法等案件，經檢察官提起公訴〔九十二年度偵字第三二六三號〕
，本院判決如左：
    主  文
甲○無罪。
    理  由
壹、公訴意旨如起訴書所載〔如附件〕。
貳、按犯罪事實應依證據認定之，無證據不得推定其犯罪事實，又不能證明被告犯罪
    應諭知無罪之判決，刑事訴訟法第一百五十四條、第三百零一條第一項定有明文
    。次按告訴人之告訴係以使被告受刑事訴追為目的，是其指訴是否與事實相符，
    仍應調查其他證據以資審認〔五十二年台上字第一三００號判例〕。又認定犯罪
    事實應憑積極證據，倘積極證據不足以為不利於被告事實之認定時，即應為有利
    被告之認定，更不必有何有利之證據，最高法院三十年上字第八一六號著有判例
    ，所謂「積極證據足以為不利被告事實之認定」，依據同院七十六年臺上字第四
    九八六號判例意旨，係指據為訴訟上證明之全盤證據資料，在客觀上以達於通常
    一般之人均不致於有所懷疑，而得確信被告確曾犯罪之程度；若未達到此一程度
    ，而有合理懷疑之存在時，即無從為被告有罪之確信。公訴人認被告涉右開犯嫌
    ，係以〔一〕證人陳秋松之證述。〔二〕臺灣電力股份有限公司〔下稱臺電公司
    〕用電實地調查書、用電戶基本資料影本及照片貳張。〔三〕被告提出之『申訴
    書』自承裝設省電裝置等為據，因認被告涉右開犯嫌；訊據被告甲○，堅決否認
    犯罪，答辯意旨略以：〔一〕伊非「緯來撞球場」之負責人，是「緯來撞球場」
    之管理人，伊自己則在右址八樓經營網咖。「緯來撞球場」之營運與伊無關，伊
    係自九十年一月份〔起〕幫忙管理。〔二〕臺電公搜證過程只是例行檢查，當時
    伊本人、員警均未在場，以此認定伊犯罪並不正確。〔三〕伊不知臺電公司委託
    伊保管起訴書所訴之瓦時計量器及封印鎖，亦不知電錶安裝於何處。伊未破壞、
    改造電錶，亦未碰過電錶。〔四〕右址七樓、八樓計有肆只電錶，七樓部份，因
    營運不佳，乃將原二十四小時營運改為二時至二十時，電費減少係正常現像，八
    樓部份電費則增加，臺電公司未以八樓之電費相比對，對伊並不公平等；查：
    一、右址七樓、七樓之一電號依序為「０一─一八─七二八七─七０─五」、「
        ０一─一八─七二八七─七０─七」，於「八十九年十二月八日」、「九十
        年二月九日」、「九十年四月十日」收費度數分為「『23026度』、『21065
        度』」、「『13871度』、『15440度』」、「『5651度』、『5577度』」，
        固有臺電公司用電戶基本資料影本足參〔參見偵卷第十四頁、第十五頁〕，
        遽視之用電度數確大幅減少，但，本案經臺電公司員工於「九十年十一月二
        十一日」前往右址實地調查，並當場將系爭電錶『拆回』，業據告訴人之代
        理人陳秋松於警訊時陳明〔參見偵卷第八頁正面〕，復有臺電公司用電實地
        調查書影本貳件足佐〔附偵卷第十一頁、第十二頁〕，當日並換裝『新電錶
        』，亦據被告陳明〔參見偵卷第三頁背面〕。衡情酌之，苟右開經拆回之舊
        電錶確有『省電』功能，則臺電人員於右址換裝新電錶後，右址之電費即應
        回復為八十九年間收費度數即「『23026度』、『21065度』」之水平，始洽
        事理。惟右開電號經換裝新電錶後，於「九十年十二月十日」、「九十一年
        一月十四日」之收費度數依序為「『8636度』、『9030度』」、「『3317度
        』、『2429度』」，此有前引臺電公司用電戶基本資料影本足參〔參見偵卷
        第十四頁、第十五頁〕，亦即臺電公司換裝新電錶後，右址用電度數『更大
        幅減少』，據此斟之，右址用電度數少，顯係實際用電減少致之，曷從遽將
        之遞衍為『竊電』？被告執：七樓部份，因營運不佳，乃將原二十四小時營
        運改為二時至二十時，電費減少係正常現像等置辯，即非毫無所據。
    二、告訴人之代理人陳秋松，陳述告訴人曾於「九十年二月九日前往右址抄錶」
        ，右開電號使用度數依序為「『13871度』、『15440度』」〔參見偵卷第七
        頁正面〕，惟右開電號『前期』即「八十九年十二月八日」收費度數「『23
        026度』、『21065度』」，業見前述，上貳期收費度數減少『近半』，告訴
        人於『抄錶時』並未發現有何改造系爭電錶之情事，自「九十年四月十」至
        「九十年十月九日」收費度數亦減少為伍仟餘度至九仟餘度間，此有前引臺
        電公司用電戶基本資料影本足參，告訴人於『抄錶』之際亦未發覺有何改造
        電錶之事實，執前述臺電公司換裝新電錶後，右址用電度數『更大幅減少』
        等情參酌之，以收費度數減少推論被告於「民國九十年一月至二月間某日」
        為右開犯行，實非確論。
    三、右址電號系爭瓦時計量器之中板封印鎖遭損壞開啟該電錶，有效錶封印鎖及
        無效錶封印鎖遭破壞、扯斷有效錶及無效錶之封印銅線，再將封印鎖及瓦時
        計量器插回等情，固據證人陳秋松於偵訊述明，復有前引臺電公司用電實地
        調查書影本貳件、暨照片貳幀等為據；惟上開證據，充其量僅能說明有人損
        毀公務員職務上委託他人掌管之文書之事實，至此等情事是否為被告所為，
        尚須有其他積極證據以資佐證〔同旨參見臺灣高等法院九十年度上訴字第一
        八八０號刑事判決理由欄四─〔一〕〕；起訴書係以：被告於所具申訴書自
        承裝設省電裝置，苟非該電錶之使用者無需改造有效表之計量齒輪以達竊電
        目的為由，認被告涉右開犯嫌。惟查：被告於九十年十二月十七日所具「申
        訴書」固自承「在〔九十年〕『五月份』時誤信水電器材廠商之建議，而裝
        置省電裝置」〔參見偵卷第三三頁〕。惟右址用電度數於「九十年五月『前
        』」，已大幅減少〔參見偵卷第十四頁、第十五頁〕，以被告自承設置省電
        裝置『後』〔九十年六月八日至九十年十二月十日〕之收費度，均較此前即
        「九十年四月十日」收費度數「『5651度』、『5577度』」『高』〔參見偵
        卷第十四頁、第十五頁〕，苟「省電裝置」與「竊盜」同義，曷若致此？又
        如前述，臺電公司換裝新電錶後，右址用電度數『更大幅減少』，據此斟之
        ，被告於前開「申訴書」所言「省電裝置」應與改造電錶無關。執右開申訴
        書，不足以將之遞衍為被告即係『改造電錶』之行為人。
    四、綜合起訴書引據之證人陳秋松之證述、臺電公司用電實地調查書、用電戶基
        本資料影本及照片貳張、被告提出之『申訴書』自承裝設省電裝置等為據，
        不足以生被告涉右開犯嫌之確信，當屬不能證明被告犯罪，爰依法為無罪之
        諭知。
據上論斷，應依刑事訴訟法第三百零一條第一項，判決如主文。
本案經檢察官陳炎辰到庭執行職務。
中      華      民      國      九十二      年      八      月  二十九  日
                                  臺灣板橋地方法院刑事第五庭
                                          法  官  陳  福  來
右正本證明與原本無異。
如不服本判決，應於判決送達後十日內，向本院提出上訴狀。
                                          書記官  林  兆  嘉
中      華      民      國      九十二      年      九      月    五    日


司法院資訊處製作；財團法人民間司法改革基金會備份。
